---
title: "Lernende_Mittelschulen_Profilwahl"
output: html_document
---

```{r setup, include=FALSE}
knitr::opts_chunk$set(echo = TRUE)

library(readr)
library(foreach)
library(tidyverse)
library(plyr)
library(ggplot2)

```

# Profilwahl


Lernende an Mittelschulen | Anteil Schülerinnen und Schüler der jeweiligen Kategorie in Prozentangaben | 2010-2019

Wir unterscheiden zwischen:
    Gymnasien
    Diplommittelschulen (bis 2006)
    Fachmittelschulen (ab 2007)
    Handelsmittelschulen
    Informatikmittelschulen
    Passerelle (Übergang Berufsmatur oder Fachmatur in eine Hochschule)
    Andere (Schulen mit ausländischem Programm; Steinerschulen nachobligatorisch)
    
Datenquelle: https://pub.bista.zh.ch/de/zahlen-und-fakten/sdl/lernende-an-mittelschulen/uebersicht/#2488

```{r}

# There are some csv files in the "Daten" dir.
# First get the paths of those.

datapath_p <- fs::dir_ls("./Daten/Profilwahl", regexp = ("csv"))

# Second extract the year from the file name.
jahr <- sub('.*_(\\d+).*\\.csv', '\\1', datapath_p)

# Third read the data  

profilwahl <- foreach(i=datapath_p) %do% read_csv(i) %>% 
  mapply(`[<-`, ., 'Jahr', value = jahr, SIMPLIFY = FALSE) %>% 
  bind_rows()

# Data longer

profilwahl_long <- profilwahl %>%
  filter(Typ != "Diplommittelschule") %>%
  select(Jahr, "Profil" = Typ, "Frauen" = Weiblich, "Männer" = Männlich)
# %>%
#   tidyr::pivot_longer(cols = c("Frauen", "Männer"), names_to = "Geschlecht", values_to = "Anteil")

write.csv(profilwahl_long, "Profilwahl_wide.csv", row.names = FALSE, fileEncoding = "UTF-8")
```

# Berufslehre

Schul- und Berufswahl: Gewählte Berufslehren nach Geschlecht | Kanton Zürich, Anteil,  2010-2020

Datenquelle: https://pub.bista.zh.ch/de/zahlen-und-fakten/sbw/schul-und-berufswahl-gewaehlte-berufslehren/gewaehlte-berufslehren-nach-haeufigkeit/


```{r message=FALSE}

# There are some csv files in the "Daten" dir.
# First get the paths of those.

datapath_b <- fs::dir_ls("./Daten/Berufslehre", regexp = ("csv"))

# Second extract the year from the file name.
jahr_b <- sub('.*_(\\d+).*\\.csv', '\\1', datapath_b)

# Third extract totals by gender
# totals <- berufslehre_cleaned %>% 
#   filter(`Gewählter Beruf` == "Total") %>% 
#   tidyr::pivot_longer(cols = c(Frauen, Männer), names_to = "Geschlecht", values_to = "Total_Geschlecht") %>% 
#   select(Jahr, Geschlecht, Total_Geschlecht)

# Third read the data  

berufslehre <- foreach(i=datapath_b) %do% read_csv(i) %>% 
  mapply(`[<-`, ., 'Jahr', value = jahr_b, SIMPLIFY = FALSE) %>%
  ldply (., data.frame)

```

```{r}

## Cleaning unneccassary strings
berufslehre$Gewählter.Beruf <- stringr::str_remove(berufslehre$Gewählter.Beruf, " Erweiterte Grundbildung")
berufslehre$Gewählter.Beruf <- stringr::str_remove(berufslehre$Gewählter.Beruf, " Erw. Grundbildung")
berufslehre$Gewählter.Beruf <- stringr::str_remove(berufslehre$Gewählter.Beruf, " Basis-Grundbildung")
berufslehre$Gewählter.Beruf <- stringr::str_remove(berufslehre$Gewählter.Beruf, " Basisbildung")
berufslehre$Gewählter.Beruf <- gsub("\\s*\\([^\\)]+\\)","",as.character(berufslehre$Gewählter.Beruf))
berufslehre$Gewählter.Beruf <- stringr::str_remove(berufslehre$Gewählter.Beruf, " EFZ")
berufslehre$Gewählter.Beruf <- stringr::str_remove(berufslehre$Gewählter.Beruf, " EBA")

# Unify labels
berufslehre_cleaned <- berufslehre %>%
  mutate(Beruf = case_when(
    Gewählter.Beruf %in% c("Bäcker/in-Konditor/in", "Konditor/in-Confiseur/in", "Bäcker-Konditor-Confiseur/-in") ~ "Bäcker/in-Konditor/in-Confiseur/in",
    Gewählter.Beruf %in% c("Detailhandelsfachmann/-frau  Bewirtschaftung" , "Detailhandelsfachmann/-frau Beratung") ~ "Detailhandelsfachmann/-frau",
    Gewählter.Beruf == "Gärtner/in" ~ "Gärtner/-in",
    Gewählter.Beruf %in% c("Gebäudetechnikplaner/in Heizung", "Gebäudetechnikplaner/in Lüftung", "Gebäudetechnikplaner/in Sanitär") ~ "Gebäudetechnikplaner/in",
    Gewählter.Beruf == "Kaufmann/Kauffrau" ~ "Kaufmann/-frau",
    Gewählter.Beruf == "Müller/in" ~ "Müller/-in",
    Gewählter.Beruf == "Musikinstrumentenbauer/inEFZ" ~ "Musikinstrumentenbauer/in",
    Gewählter.Beruf == "Drucktechnologe/-gin" ~ "Drucktechnologe/-login",
    Gewählter.Beruf == "Fahrradmechaniker/in" ~ "Fahrradmechaniker/-in",
    Gewählter.Beruf == "Ind.u.Unterlagsbodenbauerpraktiker/in" ~ "Industrie- und Unterlagsbodenbauer/in",
    Gewählter.Beruf == "Informatiker/in " ~ "Informatiker/in",
    Gewählter.Beruf == "Kältesystem-Monteur/in" ~ "Kältesystem-Monteur/-in",
    Gewählter.Beruf == "Medizinische Praxisassistent/in" ~ "Medizinische/r Praxisassistent/in",
    Gewählter.Beruf == "Polygraf/in " ~ "Polygraf/in",
    Gewählter.Beruf == "Printmedienpraktiker/in" ~ "Printmedienpraktiker/-in",
     TRUE ~ Gewählter.Beruf)) %>%
  tidyr::pivot_longer(cols = c(Frauen, Männer), names_to = "Geschlecht", values_to = "Anzahl") %>%
  select(-c(Gewählter.Beruf, Rang, `Anteil.in..`))

write.csv(berufslehre_cleaned, "Berufslehre.csv", row.names = FALSE, fileEncoding = "UTF-8")


# Data longer
berufswahl_agg <- Berufslehre %>%
  group_by(Jahr, Gewählter.Beruf) %>%
  mutate(Total = sum(Total),
            Frauen = sum(Frauen),
            Männer = sum(Männer)) %>%
  ungroup() %>%
  tidyr::pivot_longer(cols = c(Frauen, Männer), names_to = "Geschlecht", values_to = "Anzahl")

# berufslehre <- plyr::ddply(berufslehre_agg, .(Jahr, Geschlecht), transform, percent = round(Anzahl/sum(Anzahl) * 100))
  
# mutate(Total_Geschlecht = case_when(Geschlecht == "Frauen" ~ total_frauen,
#                                       TRUE ~ total_männer),
#       Anteil = round((Anzahl/Total_Geschlecht)*100, 1))


# write.csv(berufslehre_long, "Berufslehre.csv", row.names = FALSE, fileEncoding = "UTF-8")
```


